【裁判字號】    90,訴,1309
【裁判日期】    900828
【裁判案由】    過失致死等
【裁判全文】
臺灣板橋地方法院刑事判決                          九十年度訴字第一三九號
    公  訴  人  臺灣板橋地方法院檢察署檢察官
    被      告  興旺塑膠股份有限公司
    兼  代表人  甲○○
右列被告因過失致死等案件，經檢察官提起公訴（九十年度偵字第五二九五號），本
院判決如左：
    主  文
甲○○從事業務之人，因業務上之過失致人於死，處有期徒刑伍月，如易科罰金，以
佰元折算壹日，緩刑貳年。
興旺塑膠股份有限公司違反為防止有墜落、崩塌等之虞之作業場所引起之危害，應有
符合標準之必要安全衛生設備之規定，致發生死亡之災害，科罰金新臺幣萬元。
    事  實
一、甲○○係設於臺北縣土城市○○路十之二號興旺塑膠股份有限公司（下稱興旺公
    司）之負責人，為從事各類塑膠射出成型製品之製造、加工等業務之人，並僱用
    羅少忠等勞工從事相關工作，為勞工安全衛生法所稱之雇主，其明知該公司有設
    置鋼模置放架堆置鋼模，應注意防止有墜落、崩塌等之虞之作業場所引起之危害
    ，應有符合標準之必要安全衛生設備，並對員工施以必要之安全衛生教育，以確
    保員工生命、身體之安全，而依其智識、能力及當時情形又無不能注意之情事，
    竟疏未注意在上址所設置鋼模置放架未採取檔椿固定或固定於牆壁上或其他固定
    方式以防止傾倒，致羅少忠於民國八十六年二月五日十時十分許之上班期間，在
    上址幫忙吳祖才與甲○○搬運鋼模置放架之清理工作時，因鋼模置放架傾斜，其
    上鋼模掉落擊中羅少忠之胸部，經興旺公司之股東葉登旺將羅少忠送往亞東紀念
    醫院急救，惟羅少忠仍於同日即八十六年二月五日十時三十分許，因胸內出血致
    出血性休克死亡。
二、案經臺北縣警察局土城分局報請臺灣板橋地方法院檢察署檢察官相驗後，由該檢
    察官自動檢舉偵查起訴。
    理  由
一、訊據被告甲○○對於右揭事實，坦承不諱，並據證人吳祖才、葉登旺即興旺公司
    之員工於警訊證述明確，而被害人羅少忠確係因在上址工作時，為鋼模掉落所擊
    中胸部，經送醫急治仍因胸內出血致出血性休克死亡一節，業據台灣板橋地方法
    院檢察署檢察官督同法醫師相驗無訛，並製有相驗屍體證明書、驗斷書、履勘筆
    錄各乙份及相片多幀附卷可稽。再按雇主對於防止有墜落﹑崩塌等之虞之作業場
    所引起之危害，應有符合標準之必要安全衛生設仍備；又雇主對於堆置物，為防
    止倒塌、崩塌或掉落，應採取繩索捆綁、護網、擋椿、限制高度或變更堆積等必
    要措施，勞工安全衛生設施規則第一百五十三條定有明文。又本件被害人於右揭
    時、地工作之作業場所，鋼模置放架未固定於牆壁上或另設檔椿固定防止傾倒之
    事實，有臺灣省政府勞工處（現為行政院勞工委員會）北區勞工檢查所八十六年
    三月二十四日八十六北檢一字第四０五八號函附之職業災害檢查報告書及相片四
    幀在卷可憑，而被告甲○○依當時情狀復無不能注意之情事，竟應注意能注意而
    疏未注意肇致本件職業災害，被告甲○○應負業務過失罪責甚明。又被害人確因
    本件職業災害死亡等情，已如前述，則被告甲○○即本案之雇主（事業之經營負
    責人）之過失行為與被害人之死亡間，顯有相當因果關係。本件事證明確，被告
    甲○○犯行堪以認定。
三、按違反勞工安全衛生法第五條第一項第五款規定，未於勞工工作場所設置符合安
    全標準之設施，致生同法第二十八條第二項第一款之死亡職業災害者，應依同法
    第三十一條第一項論處（起訴書誤載為第三十二條第一項）。是核被告甲○○所
    為，係犯勞工安全衛生法第三十一條第一項之罪及刑法第二百七十六條第二項之
    業務過失致死罪。其一行為觸犯前開二罪，為想像競合犯，應依刑法第五十五條
    規定，從一重之業務過失致死罪處斷。至被告興旺公司則應依勞工安全衛生法第
    三十一條第二項之規定處斷（起訴書誤載為第三十二條第二項）。爰審酌被告甲
    ○○之素行、過失程度、犯罪所生之損害，事後已與被害人家屬達成民事和解，
    並賠償新台幣一百零五萬元，業據被害人丙○○、乙○○供明在卷，並有和解書
    在卷足參，及犯後坦承犯行，態度良好等一切情狀，量處如主文第一項所示之刑
    ，又被告甲○○於犯罪行為後，刑法第四十一條已於九十年一月十日修正，並於
    同年月十二日生效，依該條第一項之規定：「犯最重本刑為五年以下有期徒刑以
    下之刑之罪，而受六個月以下有期徒刑或拘役之宣告，因身體、教育、職業、家
    庭之關係或其他正當理由，執行顯有困難者，得以一元以上三元以下折算一日（
    現已提高一百倍），易科罰金。但確因不執行所宣告之刑，難收矯正之效，或難
    以維持法秩序者，不在此限」，比較新舊法，以新法有利被告，依刑法第二條第
    一項前段規定，應適用新法即修正後刑法第四十一條第一項之規定，諭知易科罰
    金之折算標準。又被告甲○○係被告興旺公司之負責人，因犯勞工安全衛生法第
    三十一條第一項之罪，則對於被告興旺公司亦應依同法第三十一條第二項之規定
    ，科以同條第一項所定罰金之刑，爰併宣告如主文第二項所示之罰金。末查被告
    甲○○前未曾受有期徒刑以上刑之宣告，有臺灣高等法院檢察署刑案紀錄簡覆表
    在卷足憑，其事後已坦承犯行，深具悔意，經此偵審科刑後，應知警惕而無再犯
    之虞，本院因認其前開所受宣告之刑以暫不執行為當，併予宣告緩刑二年，以勵
    自新。
據上論斷，應依刑事訴訟法第二百九十九條第一項前段，勞工安全衛生法第三十一條
第一項、第二項，刑法第十一條前段、第二條第一項前段、第二百七十六條第二項、
第五十五條、第四十一條第一項、第七十四條第一款，罰金罰鍰提高標準條例第一條
前段、第二條，判決如主文。
本案經檢察官張云綺到庭執行職務
中      華      民      國      九十      年      八    月    二十八    日
                                  臺灣板橋地方法院刑事第三庭
                                          法  官  李  幼  妃
右正本證明與原本無異。
如不服本判決，應於判決送達後十日內，向本院提出上訴狀。
                                          書記官  強  梅  芳
中      華      民      國      九十      年      八    月    三十      日
附錄本案論罪科刑法條全文
勞工安全衛生法第三十一條
違反第五條第一項或第八條第一項之規定，致發生第二十八條第二項第一款之職業災
害者，處三年以下有期徒刑、拘役或科或併科新臺幣十五萬元以下罰金。
法人犯前項之罪者，除處罰其負責人外，對該法人亦科以前項之罰金。
刑法第二百七十六條
因過失致人於死者，處二年以下有期徒刑、拘役或二千元以下罰金。
從事業務之人，因業務上之過失犯前項之罪者，處五年以下有期徒刑或拘役，得併科
三千元以下罰金。


司法院資訊處製作；財團法人民間司法改革基金會備份。
